【裁判字號】    99,易,2563
【裁判日期】    990811
【裁判案由】    詐欺
【裁判全文】
臺灣臺中地方法院刑事判決              99年度易字第2563號
聲  請  人  臺灣臺中地方法院檢察署檢察官
被      告  乙○○
上列被告因詐欺案件，經檢察官聲請簡易判決處刑（99年度偵緝
字第1239號），本院沙鹿簡易庭認不宜逕以簡易判決處刑（99年
度沙簡字第392號），簽由刑事普通庭審理，本院判決如下：
    主    文
本件公訴不受理。
    理    由
一、聲請簡易判決處刑意旨略以：被告乙○○前因妨害兵役治罪
    條例案，經臺灣宜蘭地方法院宜蘭簡易庭於民國（下同）96
    年5月23日，以96年度宜簡字第96號判處有期徒刑2月確定，
    後依96年罪犯減刑條例減為1月，甫於97年11月20日執行完
    畢。詎不知悔改，其可預見申請行動電話門號交付他人使用
    ，可能被犯罪集團持作詐欺取財或其他犯罪之聯絡工具，竟
    基於幫助詐欺取財之不確定犯意，於98年4月23日或之前某
    日、在桃園縣中壢市某電信門市，將其向台灣大哥大電信股
    份有限公司申租門號0000000000號行動電話，以新臺幣(下
    同)1,800元代價，售予不詳年籍姓名之成年男士。上揭之人
    取得以乙○○名義申租之上揭行動電話門號後，即與詐欺取
    財集團成員，共同意圖為自己或他人不法之所有，於98年4
    月23日，在自由時報G5版刊登「誠徵夜班司機」廣告，並留
    下該行動電話供應徵者聯絡。嗣邱奕鈞(涉嫌幫助詐欺取財
    犯行，另為不起訴處分)於98年4月23日，依該廣告上所留門
    號0000000000（聲請書誤載為0000000000）號行動電話，撥
    打該電話應徵，由該公司某不詳年籍姓名之成年人，約邱奕
    鈞於同日某時，在臺中市火車站斜對面之「鮮芋仙」見面，
    並向邱奕鈞表示因其之工作，係夜間送貨至客戶冷凍廠，有
    些客戶不在場，客戶會將貨款匯至邱奕鈞帳戶，再由邱奕鈞
    提領交給公司，為測試邱奕鈞之金融帳戶是否可正常使用，
    要邱奕鈞交付其向兆豐國際商業銀行寶成分行(以下簡稱兆豐
    商銀寶成分行)帳號00000000000000號帳戶之存摺、金融卡(
    含密碼)供測試，於詐得邱奕鈞所有之上揭帳戶之存摺、金融
    卡(含密碼)後，該人即與詐欺取財集團成員，共同意圖為自己
    或他人不法之所有，於98年4月28日上午11時31分許，打電話
    予甲○○，佯以甲○○遭人冒名申設帳戶向人行騙，目前由檢
    察官偵辦中，其在金融機構所申設帳戶內之存款，需存入指定
    之安全帳戶，接受調查等語，使甲○○陷於錯誤，依對方指示
    臨櫃匯款6萬9000元至邱奕鈞之兆豐商銀寶成分行帳號0000000
    0000000號帳戶，事後甲○○始知受騙，於偵辦邱奕鈞詐欺案
    件，循線查悉上情。因認被告乙○○係犯刑法第339條第1項、
    第30條第1項（聲請書漏載）之幫助詐欺取財罪嫌。
二、按同一案件繫屬於有管轄權之數法院者，由繫屬在先之法院
    審判之；刑事訴訟法第8條前段定有明文。依第8條之規定不
    得為審判者，應諭知不受理之判決，並得不經言詞辯論為之
    ，刑事訴訟法第303條第7款、第307條，分別定有明文。又
    關於實質上一罪或裁判上一罪，均有其適用，最高法院著有
    60年度臺非字第77號判例意旨可資參照。
三、經查：被告因於98年4月18日、同年月23日，在桃園縣迴龍
    地區某處及中壢市某地點，分別申辦0000000000號、000000
    0000號行動電話門號後，隨即於前述日期，分別在中壢市家
    樂福量販店前及中壢市某電信門市外，以1,800元及遷入戶
    籍等代價，將前開行動電話門號售予某真實姓名年籍不詳自
    稱姓陳之成年男子及其所屬之詐欺集團成員使用。（一）嗣
    於98年5月間某日，該詐欺集團成員在某報紙刊登應徵司機
    之不實訊息，顏進丁（業已判決確定）見上開就業訊息，經
    以報載乙○○申設之0000000000號行動電話門號與刊登徵人
    訊息之某不詳年籍姓名自稱「阿屏」之成年男子聯繫後，取
    得顏進丁之中華郵政股份有限公司五塊厝郵局帳號00000000
    000000號帳戶（下稱五塊厝郵局帳戶）之存摺、提款卡及密
    碼等物，即與所屬之犯罪集團成員基於詐欺之犯意聯絡，在
    奇摩拍賣網站刊登販賣遊樂器之廣告訊息，致王杏文陷於錯
    誤，於98年5月8日匯款6,000元至顏進丁所有之五塊厝郵局
    帳戶內；（二）於98年5月間某日，該詐欺集團成員在自由
    時報刊登應徵司機之不實訊息，徐進秀（現由臺灣高雄地方
    法院審理中）見上開就業訊息，經以報載被告乙○○申設之
    0000000000號行動電話門號與刊登徵人訊息之某不詳年籍姓
    名之成年男子聯繫後，取得徐進秀之子徐盟翔申請之玉山銀
    行林園分行帳號0000000000000000號帳戶（下稱玉山銀行帳
    戶）之存摺、提款卡及密碼等物，即與所屬之犯罪集團成員
    基於詐欺之犯意聯絡，於98年5月23日晚間某時，撥打蘇猷
    雅之電話，佯稱其利用網路購物匯款時，誤設定為分期付款
    ，需依指示操作提款機始得取消，致蘇猷雅陷於錯誤，於同
    日晚上8時25分許，匯款2,321元至上開玉山銀行帳戶內；（
    三）於98年5月間某日，該詐欺集團成員在自由時報刊登應
    徵司機之不實訊息，葉順興（業已判決確定）見上開就業訊
    息，經以報載被告乙○○申設之0000000000號行動電話門號
    與刊登徵人訊息之某不詳年籍姓名自稱「高先生」之成年男
    子聯繫後，取得葉順興之第一商業銀行苓雅分行帳號000000
    00000號帳戶（下稱第一銀行帳戶）之存摺、提款卡、密碼
    及駕照影本等物，即與所屬之犯罪集團成員基於詐欺之犯意
    聯絡，於98年5月24日下午4時後之某時許，撥打電話予李
    諭，自稱係郵局、銀行人員，並詐稱因其前1筆之ATM交易是
    約定轉帳會定期扣款或因其銀行帳戶有問題，請李諭依指
    示操作取消交易，致李諭陷於錯誤，於同日下午6時47分
    許，陸續以自動櫃員機轉帳7萬7,000元、1,000、1, 000元
    至葉順興之第一銀行帳戶內。嗣王杏文、蘇猷雅、李諭發
    覺受騙，始報警處理等情，因而涉犯刑法第30條第1項前段
    、第339條第1項之幫助詐欺取財罪嫌，而經臺灣桃園地方法
    院檢察署檢察官另於99年3月24日以99年度偵緝字第169號聲
    請簡易判決處刑，並於同年4月6日繫屬於臺灣桃園地方法院
    99年度桃簡字第806號審理中，有臺灣桃園地方法院檢察署
    99年度偵緝字第169號聲請簡易判決處刑書、臺灣高等法院
    被告前案紀錄表及本院電話紀錄表附卷可憑。因本件被告被
    訴幫助詐欺取財之犯行，與前開已起訴繫屬臺灣桃園地方法
    院之案件，係屬想像競合犯之裁判上一罪之關係，為法律上
    之同一案件；因本案繫屬於本院之時間為99年6月25日，有
    本院收文戳章附卷可稽，故本院為繫屬在後之法院，依法不
    得為審判。則依上開說明，本件爰不經言詞辯論，諭知不受
    理之判決。
據上論斷，應依刑事訴訟法第452條、第303條第7款、第307條，
判決如主文。
中    華    民    國    99    年    8     月    11    日
            刑事第十一庭    審判長法  官  李雅俐
                                  法  官  蔡美華
                                  法  官  王世華
以上正本證明與原本無異。
如不服本判決應於收受判決後10日內向本院提出上訴書狀，並應
敘述具體理由；其未敘述上訴理由者，應於上訴期間屆滿後20日
內向本院補提理由書（均須按他造當事人之人數附繕本）「切勿
逕送上級法院」。
告訴人或被害人對於判決如有不服具備理由請求檢察官上訴者，
其上訴期間之計算係以檢察官收受判決正本之日期為準。
                                  書記官  蕭訓慧
中    華    民    國    99    年    8     月    11    日

司法院資訊處製作；財團法人民間司法改革基金會備份。
